最高法院刑事判決　　　　　　　　　　　　　　　八十八年度台上字第七二六一號
　　上訴人　台灣高等法院台中分院檢察署檢察官
　　被　告　甲○○
右上訴人因被告毀損案件，不服台灣高等法院台中分院中華民國八十六年十月七日第
二審判決（八十六年度上訴字第一三六五號，起訴案號：台灣南投地方法院檢察署八
十五年度偵字第二二二三號），提起上訴，本院判決如左：
    主  文
上訴駁回。
    理  由
按刑事訴訟法第三百七十七條規定：上訴於第三審法院，非以判決違背法令為理由，
不得為之。是提起第三審上訴，應以原判決違背法令為理由，係屬法定要件。且必須
依據卷內資料為具體之指摘，並足據以辨認原判決已具備違背法令之形式，始屬相當
。本件第一審檢察官公訴意旨略稱，被告甲○○於民國八十一年三月五日，向案外人
連東祥購買南投縣魚池鄉○○段三○八－二十二、六○八－一、六○九－一等三筆土
地，做為興建房屋之用，惟其地上尚有告訴人陳秋陽所有南投縣魚池鄉○○路四二九
號之房屋（以下稱系爭房屋），被告明知此事，為達其興建房屋之目的，竟於八十四
年年底某日，僱人拆毀上開房屋。因認被告犯有刑法第三百五十四條（應為同法第三
百五十三條第一項之誤）之毀損罪嫌云云。原審則以，被告於八十一年二月二日與連
東祥訂立「土地合建合約書」，約定由連東祥提供其所有上開三○八－二二號土地一
筆，以及連東祥向國有財產局租用之同段六○八－一、六○九－一號土地二筆，由被
告規劃興建六間房屋。六○八－一、六○九－一號國有地部分，則由連東祥向被告借
款向國有財產局申購。興建完成後，房屋及土地由雙方各取得一半。嗣連東祥為清償
債務，乃又於同年三月五日改與被告訂立「土地買賣契約書」，將上開三筆土地以新
台幣一千零六十萬元出售予被告。其中六○八－一、六○九－一號國有土地部分，仍
約定由連東祥出面向國有財產局申購，再移轉予被告所有，此有被告所提上開「土地
合建合約書」及「土地買賣契約書」各一份在卷可稽。被告向連東祥購買上開三筆土
地係為規劃興建房屋，則購買之範圍自當及於上開土地上之舊有建築物。否則如被告
僅單純購買土地，而不及於地上建築物，則被告當無從興建房屋。且仲介本件土地合
建事宜之介紹人張坤雄於偵查及原審中證述，被告與連東祥協議合建事宜時，確有言
明連東祥要負責將地上建物完全拆除。此有上述土地合建契約書及土地買賣契約書各
一份在卷可稽。至於被告雖另於八十四年八月二十三日與連東祥訂立協議書，約定被
告以二百萬元向連東祥承購其所有上開土地上之另棟房屋（門牌號碼為魚池鄉○○村
○○路四二五號）。惟據被告稱，因其興建房屋動工在即，不得不答應支付搬遷費予
連東祥，以便施工；經核與證人張坤雄證稱：「八十四年時連東祥突然要四百萬之搬
遷費，開協調會找我去，我就跟連東祥講，你這樣沒有意思，當初講好要把地上物打
掉，連東祥講說甲○○替他處理債務不乾脆，連東祥要刁他，故意利用合約沒有寫，
只有口頭講，故意要他搬遷費……」等語相符；即該「協議書」第二條亦載明：「甲
方（即連東祥）同意在民國八十四年八月二十九日前遷移，拆除費用由乙方（即被告
）支付。」足見雙方之協議雖言明為購屋，實係連東祥要脅被告支付搬遷費，故該「
協議書」不能證明被告向連東祥購買上開土地時，並未包括地上物。復論述告訴人陳
秋陽所稱，其以三百萬元之高價向連東祥購買系爭荒廢之房屋，不足信憑，應係連東
祥利用該「土地合建合約書」及「土地買賣契約書」上，並未明白記載地上物之處理
方式之弱點，認為有機可乘，而事後與告訴人合謀，以此要脅被告，圖獲取非法之利
益等事證，認為被告購買土地時既已約定包括地上物，以便地上物拆除後規劃興建房
屋，則被告為施工之便僱工將系爭房屋拆除，核係行使權利之正當行為，應無違法可
言。乃撤銷第一審論處被告損壞他人之建築物罪刑，改判諭知被告無罪。並明證人
連東祥於偵、審中證陳，伊僅賣土地，沒賣房子云云，如何不足採信之理由。已詳細
說明其所憑之證據及認定之理由，從形式上觀察，並無認定事實不依證據等違法情事
存在。檢察官上訴意旨略以，(一)、證人張坤雄於第一審證述，被告與連東祥協議合建
房屋之後，改為買賣土地，是否包括地上之三棟房屋，伊不知情等語，與其於偵查中
證謂連某提供土地合建，要負責把地上物完全清除一節，已有矛盾。乃原審仍採信張
某在偵查中之證詞，自屬理由矛盾。(二)、被告向連東祥購買土地係在八十一年二月二
日，嗣後向連某購買建物為八十四年八月二十三日，相隔三年多，若被告係購買地上
物，應儘早處理，豈有事隔三年再購買之理﹖況系爭房屋當時已移轉為告訴人所有。
而被告與連東祥約定搬遷補償費時，並未提及告訴人所有系爭房屋之事，可見被告並
未購買系爭房屋，原審對此未盡調查能事。(三)、連東祥如將系爭房屋售與被告，豈可
再售與告訴人，原審就此未予詳查，亦有違法云云。惟查，證人張坤雄於偵訊中證述
，伊最初仲介被告與連東祥合建房屋時，連某允諾將地上建物拆除；而其於第一審另
謂，事後被告與連某改為直接買賣土地，伊未參與，所以不知道是否包括地上建物之
三棟房屋等情，係分別證述最初協議合建、及嗣後改為土地買賣之不同階段之情事，
二者顯無矛盾可言。上訴意旨第一點所云，顯非依據卷內訴訟資料為指摘；其餘第二
、三點上訴意旨，又係專憑己見，任意為事實上之爭執，俱非指摘原判決認事、採證
及所為論斷有何違背法令，自不足據以辨認原判決已具備違背法令之形式。其上訴違
背法律上之程式，應予駁回。
據上論結，應依刑事訴訟法第三百九十五條前段，判決如主文。
中      華      民      國    八十八    年     十二     月     十六     日
                              最高法院刑事第八庭
                                  審判長法官  吳  雄  銘
                                        法官  池  啟  明
                                        法官  石  木  欽
                                        法官  郭  毓  洲
                                        法官  吳  三  龍
      右正本證明與原本無異
                                              書  記  官
中      華      民      國    八十八    年     十二     月     二十     日
